---
title: "R Notebook"
output:
  html_document:
    df_print: paged
---
```{r include=FALSE}
library(modelr)
library(knitr)
library(ggplot2)
```

  
## Introduksjon 

Hva ulike personer tjener og hvilke yrker som tjener mest er noe vi kan lese om hver eneste dag. Vi kan også lese om forskjellene som er mellom kjønn og hva det betyr for lønnen. Hvilke andre variabler er det som kan være med på å påvirke lønnen til en person. Vi skal her se på hvilken betydning høyde har for årslønnen til en person, og skal også se på andre variabler som kan ha påvirkning på dette. 

## Litteraturgjennomgang 

 
## Oppsummerende statistikk

```{r echo=FALSE}
heights$heightInt <-cut(heights$height, breaks = 8)
kable(summary(heights[,1:4]))
```

```{r echo=FALSE}
kable(summary(heights[,5:9]))
```

Denne summary funksjonen gir oss en oppsummering av undersøkelsen. Hvor det blir forklart hvor mange deltakere det er totalt i datasettet, hvilket kjønn, hvilken sivilstatus de har, utdannelse, hvilken score de fikk på "Armed Forces Qualification Test", og høyde. 

Verdiene som kommer opp i summaryen forklarer oss forskjellige aspekter av undersøkelsen. Forklaring av de måleenhetene, brukt i summaryet: 
"1st qu"= første kvartil, "3rd qu"= tredje kvartil, Median= median av den utvalgte variabelen, Mean = gjennomsnitt av variabelen, Min & Max = minste og maks verdi av en variabel. NA = Not available 


## Plot
```{r echo=FALSE}
ggplot(heights, mapping =aes(x = height, y = income))+
    geom_point(color = "brown3")
```
```{r echo=FALSE}
ggplot(heights, mapping =aes(x = height, y = income))+
    geom_point(color = "brown3")+
    facet_grid(~ marital)
```

Majoriteten av alle observasjonene ligger i mellom 60-75 inches, og det er kun et lite antall som er utenfor dette. Det kan dermed se ut som at variablene ikke er særlig normalfordelt, men at "et eller annet".
 
```{r echo=FALSE}
ggplot(heights, mapping =aes(x = height, y = income))+
    geom_point(color = "brown3")+
    facet_grid(~ sex)
```

Det ble regnet et gjennomsnitt av de to øverste verdiene og gjennomsnittet ble brukt til å erstatte alle verdiene i øverste siktet. Dette er sikkert personen som tjener langt over hva som er normalt å tjene. 

```{r}
ggplot(heights) + 
  geom_bar(mapping = aes(x = height))
```

```{r}
ggplot(heights, mapping = aes(height)) +
  geom_histogram(mapping = NULL,
  data = NULL,
  stat = "bin",
  position = "stack",
  binwidth = 0.5,
  bins = 30,
  na.rm = FALSE,
  orientation = NA,
  show.legend = NA,
  inherit.aes = TRUE)
```

```{r}
library(lattice)
histogram(~height | factor(sex),  type = "income", heights)
```


```{r echo=FALSE}
heightsPosInc <-subset(heights, income>0)
ggplot(heightsPosInc, mapping =aes(x = heightInt, y = income))+
    scale_y_continuous(trans = scales::log_trans())+
    geom_boxplot()
```

```{r echo=FALSE}
heightsPosInc <-subset(heights, income>0)
ggplot(heightsPosInc, mapping =aes(x = height, y = income))+
    scale_y_continuous(trans = scales::log_trans())+
    geom_point(position = "jitter")+
    geom_smooth(method = "lm")
```

```{r echo=FALSE}
heightsPosInc <-subset(heights, income>0)
ggplot(heightsPosInc, mapping =aes(x = height, y = income))+
    geom_point(position = "jitter")+
    geom_smooth(method = MASS::rlm, se = FALSE)
```


```{r echo=FALSE}
summary(lm(income~height, data = heights))
```
 
## Konklusjon
