---
title: "R Notebook"
output:
  html_document:
    df_print: paged
---

Introduksjon 

Hva ulike personer tjener og hvilke yrker som tjener mest er noe vi kan lese om hver eneste dag. Vi kan også lese om forskjellene som er mellom kjønn og hva det betyr for lønnen din. Hvilke andre egenskaper er det som er med på å påvirke lønnen til en person. Vi skal her se på hvilken betydning høyde har for årslønnen til en person, og skal også se på andre variabler som kan ha påvirkning på dette. 

Litteraturgjennomgang 


Oppsummerende statistikk
```{r}
heights$heightInt <-cut(height, breaks = 8)
kable(summary(heights[,1:4]))
```
```{r}
kable(summary(heights[,5:9]))
```
Plot
```{r}
ggplot(heights, mapping =aes(x = height, y = income))+
    geom_point()
```
```{r}
ggplot(heights, mapping =aes(x = height, y = income))+
    geom_point(color = "brown3")+
    facet_grid(~ marital)
```
Majoriten av alle observasjonene ligger i mellom 60-75 inches, og det er kun et lite antall som er utenfor dette. Det kan dermed se ut som at variablene ikke er særlig normalfordelt, men at "et eller annet". 
Det ble regnet et gjennomsnitt av de to øverste verdiene og gjennomsnittet ble brukt til å erstatte alle verdiene i øverste siktet. Dette er sikkert personen som tjener langt over hva som er normalt å tjene. 

```{r}
heightsPosInc <-subset(heights, income>0)
ggplot(heightsPosInc, mapping =aes(x = heightInt, y = income))+
    scale_y_continuous(trans = scales::log_trans())+
    geom_boxplot()
```

```{r}
heightsPosInc <-subset(heights, income>0)
ggplot(heightsPosInc, mapping =aes(x = height, y = income))+
    scale_y_continuous(trans = scales::log_trans())+
    geom_point(position = "jitter")+
    geom_smooth(method = "lm")
```

```{r}
heightsPosInc <-subset(heights, income>0)
ggplot(heightsPosInc, mapping =aes(x = height, y = income))+
    geom_point(position = "jitter")+
    geom_smooth(method = "lm")
```


```{r}
summary(lm(income~height, data = heights))
```

Konklusjon
