---
title: "Høyde og inntektsulikheter"
bibliography: Mitt_bibliotek_arb.krav_to.bib
output: 
  html_document:
    df_print: paged
  html_notebook:
    df_print: paged
  word_document: default
  pdf_document: default
---
 
```{r set up, echo=FALSE, include=FALSE}
library(modelr)
library(ggplot2)
library(ggpubr)
library(tidyverse)
library(knitr)
library(tinytex)
```

```{r, echo=FALSE}
View(heights)
```

# Introduksjon

> Høyere arbeidstakere får betydelig høyere inntekt enn lavere arbeidstakere. 
Hva er, egentlig, årsak til dette fenomenet? 
Forskere er fortsatt usikkre om hvilke forhåld påvirker inntektsforskjeller mest. Noen hevder at høyere arbeidstakere har bedre kognitive evner, mens andre forskere viser til de ikke kognitive eller til de sosiale evner.
Uansett årsakssammenheng, så er lønnsforskjellen mellom høye og mindre høye arbeidstakere ganske tydelig. 

Her skal vi prøve å kartlegge mulige årsak, ut fra forskningslitteratur.


# Litteratur presentasjon

> For å katrlegge årsak til lønnsforskjeller mellom høye og mindre høye arbeidstakere, har forskerne sett på de kognitive, de ikke kognitive, de sosiale egenskaper, samt famillieforhold og muskelstyrke.

Kognitive egenskaper oppfatter mentale funksjoner som sansing, oppmerksomhet, hukommelse og logiske evner. @malt2019
Ikke kognitive egenskaper reffererer til personlige egenskaper som viljestyrke, utholdenhet, karisma og lederegenskaper. Foreldrenes sosioøkonomiske egenskaper (inntekt, skolegang) samt familieforholdet (genetikk, verdier og normer) ble også vurdert som mulige årsak til ulikheter. @lundborg2014.
Deltagelse i friidrett, skoleklubber og dating hører til sosiale aktiviteter. @cinnirella2009







# Referanseliste



